【裁判字號】    90,台上,1129
【裁判日期】    900629
【裁判案由】    清償借款
【裁判全文】
最高法院民事裁定                                九十年度台上字第一一二九號
    上  訴  人  乙○○
    訴訟代理人  唐月妙律師
    被 上訴 人  甲○○
右當事人間請求清償借款事件，上訴人對於中華民國九十年一月二日台灣高等法院第
二審更審判決（八十九年度上更(二)字第一八九號），提起上訴，本院裁定如左：
    主  文
上訴駁回。
第三審訴訟費用由上訴人負擔。
    理  由
按對於第二審判決上訴，非以其違背法令為理由，不得為之，民事訴訟法第四百六十
七條定有明文。依同法第四百六十八條規定，判決不適用法規或適用不當者，為違背
法令。而判決有同法第四百六十九條所列各款情形之一者，為當然違背法令。是當事
人提起上訴，如依民事訴訟法第四百六十八條規定，以第二審判決有不適用法規或適
用法規不當為理由時，其上訴狀或理由書應有具體之指摘，並揭示該法規之條項或其
內容。若係成文法以外之法則，應揭示該法則之旨趣。倘為司法院解釋、或本院之判
例，則應揭示該判解之字號或其內容。如以民事訴訟法第四百六十九條所列各款情形
為理由時，其上訴狀或理由書，應揭示合於該條款之事實。上訴狀或理由書如未依此
項方法表明者，即難認為已對第二審判決之違背法令有具體之指摘，其上訴自難認為
合法。本件上訴人對第二審判決提起上訴，雖以該判決違背法令為由，惟核其上訴理
由狀所載內容，徒就原審取捨證據、認定事實之職權行使，所論斷：上訴人於原審之
訴訟代理人陳漢章陳稱，借與被上訴人之資金，係從陳漢章在新竹國際商業銀行及新
竹市第一信用合作社之帳戶提領。經原審向該金融機構函調陳漢章帳戶自民國八十四
年十一月起至八十五年十月止之往來明細表及定期存款明細核閱結果，於上訴人陳述
之借貸日期並無新台幣（下同）三百六十萬元資金往來異動情形，且上開帳戶內存款
餘額顯然無法貸與被上訴人夫妻合計三百六十萬元。上訴人復未能就其主張與被上訴
人成立消費借貸契約及交付金錢等有利於己之事實，舉證以實其說，即難認兩造間有
消費借貸契約存在等情，指摘為不當，而未具體表明究有如何合於不適用法規或適用
法規不當、並揭示該法規之條項或其內容，及合於民事訴訟法第四百六十九條所列各
款之事實，難認對該判決之如何違背法令已有具體之指摘。依首揭說明，應認其上訴
為不合法。至上訴人於上訴本院後，始聲明以莊婷為人證，核屬新攻擊方法，依民
事訴訟法第四百七十六條第一項規定，本院不得予以斟酌，附此敘明。
據上論結，本件上訴為不合法。依民事訴訟法第四百八十一條、第四百四十四條第一
項、第九十五條、第七十八條，裁定如主文。
中      華      民      國     九十     年      六      月    二十九    日
                              最高法院民事第七庭
                                  審判長法官  蘇  茂  秋
                                        法官  徐  璧  湖
                                        法官  朱  建  男
                                        法官  曾  煌  圳
                                        法官  李  慧  兒
      右正本證明與原本無異
                                              書  記  官
中      華      民      國     九十     年      七      月     十三     日


司法院資訊處製作；財團法人民間司法改革基金會備份。
